臺灣桃園地方法院刑事判決　　　　　　93年度訴字第1987號
公　訴　人　臺灣桃園地方法院檢察署檢察官
被　　　告　甲○○　男　35歲.
選任辯護人　林大華律師
　　　　　　林建平律師
上列被告因毒品危害防制條例案件，經檢察官提起公訴（93年度
偵字第13016號），本院判決如下：
    主  文
甲○○連續幫助販賣第二級毒品，處有期徒刑貳年，緩刑伍年。
    事  實
一、甲○○明知安非他命係毒品危害防制條例第2 條第2 項第2
    款所規定之第二級毒品，不得非法販賣。因友人乙○○多次
    託其代為聯絡藥頭購買安非他命，乃起意代為聯絡其原購買
    安非他命之藥頭即真實姓名年籍不詳、綽號為「小雅」之成
    年女子，並基於幫助「小雅」販賣第二級毒品安非他命之概
    括犯意，每次均於乙○○託其購買時，先行聯絡「小雅」，
    告知乙○○欲購買之安非他命數量，並約定交貨地點，再由
    甲○○偕同乙○○至約定地點等候，待「小雅」到達後，由
    乙○○交付現金予甲○○轉交「小雅」，「小雅」則將安非
    他命交予甲○○轉交乙○○，而於如附表所示之時間、地點
    ，連續3 次幫助「小雅」以如附表所示之價格販售第二級毒
    品安非他命予乙○○（詳細時間、地點、價格、交易過程詳
    如附表所示）。嗣乙○○因施用安非他命為警逮捕，供出毒
    品來源為甲○○，而為警於93年8 月9 日18時30分許持本院
    核發之搜索票，在甲○○位於桃園縣桃園市○○路320 號1
    樓之住處查獲甲○○到案，並扣得其施用所剩餘之第二級毒
    品安非他命（毛重0.7 公克）、安非他命殘渣袋4 個，及施
    用工具分裝鏟2 支、吸食器1 個。
二、案經台北縣警察局汐止分局報請臺灣桃園地方法院檢察署檢
    察官偵查起訴。
    理  由
壹、有關證據能力之認定：
一、有關證人甲○○於警詢中之證詞，屬被告以外之人於審判外
    之供述，為傳聞證據，且不符合刑事訴訟法第159 條之3 各
    款事由，應無證據能力。
二、有關被告之警詢筆錄部分，因被告於警詢中同意夜間訊問，
    且其所陳述幫助乙○○購買安非他命之時間、地點等細節甚
    為明確，復與證人乙○○於警詢中所述購買之時間、次數顯
    有不符，應非警員自行記載之內容，當係被告自行於任意性
    情況下陳述之內容無訛，且辯護人無法提出其他證據證明該
    警詢筆錄有何不正訊問之情事，嗣辯護人、被告於本院審理
    中亦明確表示不再爭執該警詢供述之證據能力，故本院認被
    告上開警詢筆錄應有證據能力。均合先敘明。
貳、實體部分：
一、認定被告有罪之證據及理由：
（一）訊據被告甲○○對於伊確有受乙○○之託，於如附表所示
      之時間、地點，以如附表所示之價格，帶同乙○○向「小
      雅」購得安非他命共3 次，過程均係伊於接獲乙○○需要
      安非他命之電話時，由其先行聯絡「小雅」並告知乙○○
      欲購買之安非他命數量、約定交貨地點，再與乙○○一同
      至約定地點等候，待「小雅」到達後，由乙○○交付現金
      予甲○○轉交「小雅」，「小雅」則將安非他命交予甲○
      ○轉交乙○○等情均迭於警詢、檢察官偵訊及本院審理中
      均坦承不諱，核與證人乙○○於本院審理中之證述相符。
      足見被告上開自白與事實相符，而確有「小雅」其人之存
      在，並非被告空言捏造之「幽靈抗辯」。
（二）被告及辯護人對於上開事實固無爭執，惟辯稱：被告係基
      於幫助乙○○施用毒品之犯意，並非基於幫助「小雅」販
      售毒品之意，是以，上開事實應評價為「幫助施用」之犯
      行，而非「幫助販賣」之犯行。本院認為：
      (1)按幫助犯，乃指故意幫助他人實施故意犯罪之人，此等
        行為因非出於自己犯罪之意思，而對於犯罪行為欠缺犯
        罪支配，而屬從犯。且被幫助者之行為必須構成犯罪，
        即被幫助者成為正犯，實行幫助行為者，始有可能成立
        幫助犯，故幫助犯乃依存於正犯，幫助犯可謂從屬於正
        犯而成立之犯罪。行為人於實行幫助行為時，認識被幫
        助者係在從事犯罪，且其幫助行為足以幫助他人實現構
        成要件者，即具有幫助故意。又行為人只要認識被幫助
        者正在實施犯罪行為，即為已足，至於被幫助者究竟犯
        何罪則無認識必要。依據現行刑法第30條第2 項之規定
        「從犯之處罰，得按正犯之處罰減輕之」，立法意旨乃
        認為幫助犯並無自己犯罪之意思而自任正犯，其不法內
        涵較諸正犯為輕，其罪責自應較正犯為低。
      (2)依據上開被告自白之「幫助乙○○購入毒品」之過程以
        觀，被告之行為實際上便利、助長了「小雅」販賣毒品
        安非他命，造成「小雅」獲取販售毒品之利潤，並導致
        安非他命之流通、氾濫，已實際侵害「避免毒品流通」
        之社會法益，此關毒品危害防制條例第4 條以次，分別
        就販賣、運輸；意圖販賣而持有；強迫、欺瞞等非法方
        法使人施用；引誘他人施用；轉讓；自己施用及單純持
        有等法益遭侵害重輕之排序，制訂重輕不等之法定刑罰
        ，足見立法者認為毒品流通毒品流通所造成之社會法益
        侵害，較之自己施用或單純持有之個人法益侵害為重。
        查乙○○之施用毒品行為，只不過造成其個人身體健康
        危害，屬侵害「身體健康」之個人法益，倘將被告上開
        製造毒品流通危險或實害之行為評價為「幫助施用」毒
        品，勢將造成法益位階之錯置，及不法內函評價之不完
        整性，尤有甚者，所謂「幫助施用」之概念，更有造成
        幫助犯之不法內涵遠高於正犯之不法內涵之謬誤，與幫
        助犯之從犯特質大相逕庭，以本案情形而論，正犯即乙
        ○○之施用毒品行為，業經本院於93年10月29日以93
        年度毒聲字第1413號裁定送觀察、勒戒，因認無繼續施
        用毒品傾向，復經台灣桃園地方法院檢察署檢察官於94
        年1 月19日以93年度毒偵字第4110號為不起訴處分確定
        ，此有本院裁定書、不起訴處分書各1 份附卷可稽，亦
        即，乙○○之施用毒品行為根本未構成刑事犯罪，並無
        正犯之存在，則幫助犯又如何附麗？既無「施用毒品」
        之正犯犯罪，如何構成「幫助施用毒品」之從犯犯行？
        此益足以凸顯實務上或有將上開行為評價為幫助施用行
        為之不當。
      (3)又縱依被告及辯護人之辯解，認被告上開行為成立幫助
        施用第二級毒品罪，然實際上被告之行為亦造成販賣毒
        品之藥頭「小雅」因此獲取販售毒品之利潤，同樣對於
        「小雅」販賣毒品之正犯行為提供助力，顯然亦該當販
        賣毒品之幫助犯，不論認為被告以幫助販賣第二級毒品
        行為為手段，以實現幫助施用第二級毒品行為之目的，
        而屬牽連犯；或認僅屬一行為同時侵害不同之社會法益
        、個人法益，而屬想像競合犯，均應論以罪責程度較高
        之幫助販賣第二級毒品罪，始能完整地評價全部罪責，
        而不至於造成法益評價不完全之問題。是被告及辯護人
        上開辯解亦難憑採。
      (4)綜上，被告上開行為應構成幫助販賣第二級毒品罪，已
        堪認定，應依法論科。
二、論罪科刑部分：
（一）被告行為後，毒品危害防制條例業於92年7 月9 日公布修
      正全文，並自93年1 月9 日施行，關於販賣第二級毒品部
      分，修正前後之刑罰及犯罪構成要件均相同，比較新舊法
      ，修正施行後之規定，對被告並無不利，依刑法第2 條第
      1 項前段之規定，即應適用裁判時之法律，即修正後之毒
      品危害防制條例處斷。核被告甲○○以幫助販賣之意思，
      幫助「小雅」販賣第二級毒品，即對正犯「小雅」販售第
      二級毒品之犯罪事實，具有共同之認識而加以助力，幫助
      犯本身不以牟利為要件，所為係犯刑法第30條第1 項前段
      、修正後毒品危害防制條例第4 條第2 項之幫助販賣第二
      級毒品罪。
（二）被告先後3 次幫助「小雅」販賣安非他命之犯行，時間緊
      接，方法相同，觸犯構成要件相同之罪名，顯係基於概括
      犯意為之，為連續犯，應依刑法第56條規定論以一罪，並
      加重其刑。被告幫助「小雅」販賣第二級毒品，係屬從犯
      ，應依刑法第30條第2 項之規定，按正犯之刑減輕之。並
      先加後減之。
（三）又被告幫助販賣第二級毒品海洛因予乙○○施用，固戕害
      他人之身心，惟其動機係應乙○○之多次要求，本院念其
      所幫助販賣毒品安非他命之數量不多，次數僅有3 次，且
      僅幫助販賣予一人、並未獲取利益，與販賣毒品之數量達
      數公斤以上之嚴重危害社會治安情形不同，就全部犯罪情
      節觀之，誠屬情輕法重，倘對其幫助販賣毒品安非他命之
      犯行科以法定最輕本刑，猶嫌過重，衡情尚有可憫恕之處
      ，爰依刑法第59條之規定減輕其刑，並遞減之，此情堪憫
      恕之減刑事由，亦經公訴人當庭主張及同意之，附此敘明
      。
（四）爰審酌被告前未曾有犯罪前科，素行良好，本案主要係因
      乙○○之多次請託、要求才起意幫助販賣之毒品安非他命
      ，而其幫助販賣之次數僅3 次、數量非大，實際並未獲得
      任何利益，犯罪後坦承主要事實，態度良好等一切情狀，
      從輕量處如主文所示之刑。又查被告前未曾受有期徒刑以
      上刑之宣告，有台灣桃園地方法院檢察署刑案資料查註紀
      錄表1 紙在卷可稽，其經此教訓後，應知所警愓而無再犯
      之虞，本院綜核各情，認上開有期徒刑之宣告，已足策其
      自新，所宣告之刑，以暫不執行為適當，爰併諭知緩刑5
      年，以啟向上。
（五）至於扣案之第二級毒品安非他命（含袋毛重0.7 公克）、
      安非他命殘渣袋4 個，及施用工具分裝鏟2 支、吸食器1
      個等物均係被告施用毒品犯罪中所使用之毒品、工具，核
      與本件幫助販賣犯行無關，復係有關他案之證據，不在本
      案沒收之列，爰不併為沒收之諭知，附此敘明。
據上論斷，應依刑事訴訟法第299 條第1 項前段，修正後毒品危
害防治條例第4 條第2 項，刑法第11條前段、第2 條第1 項前段
、第56條、第30條第2 項、第59條、第74條第1 款，判決如主文
。
本案經檢察官張尹敏到庭執行職務。
中　　華　　民　　國　　94　　年　　6 　　月　　27　　日
                  刑事第六庭　審判長  法  官　錢　建　榮
                                      法  官　蔡　寶　樺
                                      法  官　陳　永　來
上正本證明與原本無異。
如不服本判決，應於收受送達後10日內向本院提出上訴書狀（均
須按他造當事人之人數附繕本）。
                                      書記官　劉　霜　潔
中　　華　　民　　國　　94　　年　　6 　　月　　27　　日
附錄本案論罪科刑法條全文：
毒品危害防制條例第4條
製造、運輸、販賣第一級毒品者，處死刑或無期徒刑；處無期徒
刑者，得併科新臺幣一千萬元以下罰金。
製造、運輸、販賣第二級毒品者，處無期徒刑或七年以上有期徒
刑，得併科新臺幣七百萬元以下罰金。
製造、運輸、販賣第三級毒品者，處五年以上有期徒刑，得併科
新臺幣五百萬元以下罰金。
製造、運輸、販賣第四級毒品者，處三年以上十年以下有期徒刑
，得併科新臺幣三百萬元以下罰金。
製造、運輸、販賣專供製造或施用毒品之器具者，處一年以上七
年以下有期徒刑，得併科新臺幣一百萬元以下罰金。
前五項之未遂犯罰之。
附表：
┌────┬──────────────────┐
│次數　　│交易過程　　　　　　                │
├────┼──────────────────┤
│第1次   │乙○○於93年6 月初某日凌晨1 時許，在│
│        │甲○○桃園市○○路住處附近，向小雅購│
│        │買新台幣（下同）2 千元之安非他命。  │
├────┼──────────────────┤
│第2次   │乙○○於93年6 月20日凌晨1 時許，在許│
│        │智為桃園市○○路住處附近，向小雅購買│
│        │2千 元之安非他命。因小雅遲到，乙○○│
│        │先行離去，故由甲○○代為收受安非他命│
│        │後，再於數小時後聯絡乙○○前來取貨。│
├────┼──────────────────┤
│第3次   │乙○○於93年6 月30日凌晨2 時許，在新│
│        │竹湖口交流道旁之加油站，向小雅購買3 │
│        │萬元之安非他命。                    │
└────┴──────────────────┘
